【裁判字號】    96,易,1873
【裁判日期】    970630
【裁判案由】    詐欺
【裁判全文】
臺灣士林地方法院刑事判決              96年度易字第1873號
公  訴  人  臺灣士林地方法院檢察署檢察官
被      告  乙○○
上列被告因詐欺案件，經檢察官提起公訴（95年度偵字第9856號
），被告為有罪之陳述，本院合議庭裁定改行簡式審判程序，並
判決如下：
    主  文
乙○○幫助犯詐欺取財罪，累犯，處有期徒刑伍月，如易科罰金
以銀元參佰元即新臺幣玖佰元折算壹日，減為有期徒刑貳月又拾
伍日，如易科罰金以銀元參佰元即新臺幣玖佰元折算壹日。
    事  實
一、乙○○前於服役期間因逃亡案件，經國防部北部地方軍事法
    院以89年度信審字第169 號判處有期徒刑一年四月，嗣經國
    防部高等軍事法院以89年度法仁判字第118 號判處有期徒刑
    一年四月確定，甫於民國90年9 月13日縮刑期滿執行完畢。
    詎其猶不知悔改，雖可預見將金融帳戶提供他人使用，將幫
    助他人實施詐欺犯罪，竟仍基於縱他人以其金融帳戶實施詐
    欺亦不違其本意之幫助犯意，於95年4 月20日前之不詳時間
    ，在北投捷運站，將其在中華郵政股份有限公司（下稱中華
    郵政）北投山腳郵局申設而取得之局號0000000 、帳號0000
    000 號帳戶之存摺、印鑑章、提款卡及密碼等，以新臺幣（
    下同）三千元之代價出售予某年籍姓名不詳之成年詐欺集團
    成員使用，幫助詐欺犯罪集團成員遂行詐欺犯行。嗣該犯罪
    集團成員於95年4 月20日，持蔡嘉育（檢察官另案偵辦）申
    請之0000000000號行動電話撥打電話予甲○○○，謊稱甲○
    ○○積欠信用卡之卡債，要求甲○○○匯款至上開帳戶內，
    致甲○○○陷於錯誤，而於95年4 月20日分別在中華郵政名
    間新街郵局、南投三和郵局，先後匯款35,000元、60,000元
    至上開帳戶內，旋即為人提領完畢。嗣經甲○○○發覺遭詐
    騙始報警處理，而查知上情。
二、案經臺北市政府警察局北投分局報請臺灣士林地方法院檢察
    署檢察官偵查起訴。
    理  由
一、前揭犯罪事實，業據被告乙○○於本院準備程序及審理時供
    認不諱（見本院97年6 月4 日準備程序筆錄及審判筆錄），
    核與被害人甲○○○於警詢時指述情節相符（見偵卷第29至
    30頁），復有被害人甲○○○之郵政國內匯款執據2 紙、南
    投縣政府警察局南投分局新佳派出所詐騙帳戶通報警示簡便
    格式表、受理刑事案件報案三聯單、受理各類案件紀錄表（
    通報）、中華郵政股份有限公司臺北郵局95年5 月17日北營
    字第0950902039號函及檢附之被告開戶資料影本及歷史交易
    明細表各一份在卷可資佐證（見偵卷第33至36頁、第37至38
    頁、第39至41頁），足徵被告自白與事實相符。本件事證明
    確，被告犯行堪以認定。
二、按被告行為後，94年2 月2 日修正公布之刑法已於95年7 月
    1 日生效施行，其中第2 條第1 項：「行為後法律有變更者
    ，適用行為時之法律。但行為後之法律有利於行為人者，適
    用最有利於行為人之法律」之規定，係規範行為後法律變更
    所生新、舊法律比較適用之準據法，並非刑法實體法律，自
    不生行為後法律變更之比較適用問題，故刑法修正施行後，
    ，應適用該修正後之第2 條第1 項之規定，依「從舊、從輕
    」之原則比較新、舊法律之適用；又比較新舊法時，應就罪
    刑有關之共犯、未遂犯、想像競合犯、牽連犯、連續犯、結
    合犯，以及累犯加重、自首減輕暨其他法定加減原因（如身
    分加減）與加減例等一切情形，綜其全部罪刑之結果而為比
    較後，再整個適用有利於行為人之法律處斷，不能割裂而分
    別適用有利之條文（最高法院24年度上字第4634號、27年度
    上字第2615號判例意旨、最高法院95年第8 次刑事庭會議決
    議參照）。經查：(一)幫助犯部分，修正前刑法第30條係規定
    ：「幫助他人犯罪者，為從犯。雖他人不知幫助之情者，亦
    同。從犯之處罰，得按正犯之刑減輕之」，而修正後之刑法
    第30條則規定：「幫助他人實行犯罪行為者，為幫助犯。雖
    他人不知幫助之情者，亦同。幫助犯之處罰，得按正犯之刑
    減輕之」，主要係文字用語上之修正，關於刑罰減輕之規定
    並無變更，無關成立幫助犯內容之實質之變更，不屬法律之
    變更，應逕適用修正後之規定，無須比較適用。(二)罰金刑部
    分：被告行為時，刑法第339 條第1 項之詐欺取財罪，法定
    刑得科一千元以下之罰金，而依被告行為時之修正前刑法第
    33條第5 款規定：「主刑之種類如左：五、罰金：一元（指
    銀元）以上」，換算新臺幣後，為新臺幣三元以上。惟被告
    行為後修正後刑法第33條第5 款係規定：「主刑之種類如下
    ：五、罰金：新臺幣一千元以上，以百元計算之」，經比較
    修正前後關於科處罰金刑之最低刑度規定，自應以被告行為
    時之修正前刑法較有利於被告。(三)累犯部分：被告乙○○為
    故意犯，不論依修正前之刑法第47條或修正後之刑法第47條
    第1 項之規定，均構成累犯，對被告乙○○而言並無有利或
    不利之情形，故無庸比較，應逕適用裁判時之法律，即修正
    後之規定。(四)經綜合比較被告行為後之前揭法律變更，除幫
    助犯及累犯之規定無須比較逕行適用裁判時之新法外，其餘
    以修正前之刑法規定對於被告較為有利，本件自應整體適用
    修正前刑法之相關規定。
三、查金融存摺事關個人財產權益之保障，其專有性甚高，一般
    人均有妥為保管及防止他人任意使用之認識，且該等專有物
    品如落入不明人士手中，極易被利用為與財產有關之犯罪工
    具，此為吾人依一般生活認知所易於體察之常識。而本件被
    告已為成年之人，應可明確知悉存摺、印鑑章、提款卡及密
    碼等有關個人財產、身分之物品，倘淪落於不明人士手中，
    極易被利用為與財產有關之犯罪工具，而在能預見提供自己
    存摺、印鑑章、提款卡及密碼予不認識之人，可能遭人將之
    作為從事詐欺取財等犯罪行為工具之下，卻又將上開帳戶之
    存摺、印鑑章、提款卡及密碼，出售予姓名年籍不詳之某成
    年詐騙集團成員使用，顯然對於該帳戶將作為不法使用有所
    認知，雖卷內事證並無積極證據證明被告知悉該收受帳戶之
    不詳人士將如何犯罪，而無法推定被告與該不詳人士有共同
    實施詐欺犯行之犯意聯絡，惟被告既對金融帳戶交付他人使
    用，可能遭持以從事詐欺財產犯罪有所認知，其有幫助他人
    犯詐欺取財罪之不確定犯罪故意甚明。
四、按刑法上之幫助犯，係指以幫助之意思，對於正犯資以助力
    ，而未參與實施犯罪之行為者而言。被告基於幫助之犯意，
    將其所有存摺等物出售他人詐欺取財，為幫助犯。核被告所
    為，係犯刑法第30條第1 項幫助犯同法第339 條第1 項詐欺
    取財罪。被告幫助他人犯罪，應依刑法第30條第2 項之規定
    ，按正犯之刑減輕其刑。又被告有事實欄所述犯罪科刑執行
    情形，有臺灣高等法院被告前案紀錄表附卷可參，其於有期
    徒刑執行完畢後，五年內故意再犯有期徒刑以上之本罪，應
    依刑法第47條第1 項之規定論以累犯，並加重其刑。爰審酌
    被告犯罪動機、生活狀況及犯罪所生危害，與被告出售帳戶
    供他人詐財使用，使犯罪偵查困難，被害人追償無門，及犯
    罪後供認犯行之態度等一切情狀，量處如主文所示之刑。又
    被告行為時之刑法第41條第1 項前段規定：「犯最重本刑為
    五年以下有期徒刑以下之刑之罪，而受六個月以下有期徒刑
    或拘役之宣告，因身體、教育、職業、家庭之關係或其他正
    當事由，執行顯有困難者，得以一元以上三元以下折算一日
    ，易科罰金。」又修正刪除前罰金罰鍰提高標準條例第2 條
    規定，就其原定數額提高為一百倍折算一日，則本件被告行
    為時之易科罰金折算標準，最高得以銀元三百元折算一日，
    經折算新臺幣後，應以新臺幣九百元折算一日。惟95年7 月
    1 日修正公布施行之刑法第41條第1 項前段則規定：「犯最
    重本刑為五年以下有期徒刑以下之刑之罪，而受六個月以下
    有期徒刑或拘役之宣告者，得以新臺幣一千元、二千元或三
    千元折算一日，易科罰金。」比較修正前後之易科罰金折算
    標準，以95年7 月1 日修正公布施行前之規定，較有利於被
    告，則應依刑法第2 條第1 項前段，適用修正前刑法第41條
    第1 項前段規定，定其易科罰金之折算標準。又被告犯罪時
    間在96年4 月24日以前，合於中華民國九十六年罪犯減刑條
    例之減刑要件，所犯幫助詐欺取財罪，依該條例規定減刑如
    主文所示，並諭知易科罰金之折算標準。
五、被告所有中華郵政北投山腳郵局局號0000000 、帳號000000
    0 號帳戶之存摺、印鑑章、提款卡及密碼等物，雖係其所有
    供犯罪所用之物，但未經扣案，且迄今仍未取回，因非屬義
    務沒收之物，故不予宣告沒收。另其出賣上開存摺等物所得
    之3,000 元，雖屬被告犯罪所得之物，但已花用完畢，亦不
    予宣告沒收。
據上論斷，應依刑事訴訟法第299 條第1 項前段、第273 條之1
第1 項，刑法第2 條第1 項前段、第339 條第1 項、第30條第1
項、第2 項、第47條第1 項，修正前刑法第41條第1 項前段，刪
除前罰金罰鍰提高標準條例第2 條，現行法規所定貨幣單位折算
新臺幣條例第2 條，刑法施行法第1 條之1 ，中華民國九十六年
罪犯減刑條例第2 條第1 項第3 款、第7 條，判決如主文。
本案經檢察官莊富棋到庭執行職務。
中    華    民    國    97    年    6     月    30    日
                  刑事第六庭法  官  周明鴻
以上正本證明與原本無異。
如不服本判決應於判決送達後10日內向本院提出上訴狀，其未敘
述上訴之理由者並得於提起上訴後20日內向本院補提理由書 (均
須按他造當事人之人數附繕本)。
                            書記官  丁梅芬
中    華    民    國    97    年    6     月    30    日
附錄論罪科刑法條：刑法第339 條第1 項
意圖為自己或第三人不法之所有，以詐術使人將本人或第三人之
物交付者，處 5 年以下有期徒刑、拘役或科或併科 1 千元以下
罰金。


司法院資訊處製作；財團法人民間司法改革基金會備份。
